【裁判字號】    95,交抗,152
【裁判日期】    951025
【裁判案由】    聲明異議
【裁判全文】
臺灣高等法院高雄分院刑事裁定         95年度交抗字第152號
抗  告  人
即受處分人    甲○○
上列抗告人因違反道路交通管理處罰條例聲明異議案件，不服臺
灣高雄地方法院中華民國95年8 月28日裁定（95年度交聲字第
440 號），提起抗告，本院裁定如下：
    主  文
抗告駁回。
    理  由
一、抗告意旨略以：岡山收費站既已自稱「93年7 月間更新」等
    語，顯有可能已接受抗告人前屢次向有關當局及該岡山站抗
    議「標示誤導」所更新。原裁定顯然未盡查明93年1 月間該
    站標語（女兒牆上）右邊是「找零車道」，左邊是「不找零
    專用車道」，並非所謂「回數票專用車道」，此可調閱岡山
    站錄影帶，或93年1 月間或前之宣導文件，或93年1 月前之
    女兒牆上標示之發包施工說明及完工驗收單或照片自明。抗
    告人備40元行進「不找零專用車道」繳費，顧名思義，依法
    自無不合，乃國道局政務推行之疏忽所致云云。
二、按「汽車行駛於高速公路或設站管制之道路，而不遵管制之
    規定者，處汽車駕駛人3,000 元以上6,000 元以下罰鍰」、
    「關於高速公路之使用限制、禁止、行車規定及管理等事項
    之規則，由交通部會同內政部定之」，修正前道路交通管理
    處罰條例第33條第1 項、第3 項分別定有明文。又依上開道
    路交通管理處罰條例第33條第3 項之授權而頒布之高速公路
    交通管制規則第22條規定：「汽車行駛高速公路，於駛進收
    費站前，應依標誌指示預為減速慢行，並依標誌、號誌指示
    或公路警察指揮順序駛入收費車道，停車繳費」。故凡違反
    高速公路交通管制規則第22條之規定者，即屬符合道路交通
    管理處罰條例第33條第1 項所規定之要件，主管機關即得依
    法科處汽車駕駛人3,000元以上6,000元以下罰鍰。
三、經查抗告人於93年1 月6 日下午2 時20分許，駕駛車號YJ-7
    266 號自用小客車，行經國道1 號北向岡山收費站時，並未
    行駛找零車道，並將現金40元交付予收費站人員一事，業經
    抗告人於原審調查時陳明屬實，而其雖辯稱當時所行駛之車
    道並未標示「回數票專用道」，而係標示「不找零錢車道」
    云云。惟岡山收費站票亭上端之女兒牆顏色係以藍底白字寫
    明「回數票專用道」，以黃底黑字寫明「找零車道」，並為
    提醒及告知用路人，收費站前增設紅底白字「限依指定車道
    繳費過站」禁制性告示牌，亦在國道沿線，可變資訊看板宣
    導相關標語乙節，業經內政部警政署國道公路警察局第五警
    察隊於93年2 月10日，以公警國五交訴字第0930000137號函
    覆明確（見原審卷第8 頁、第9 頁），而原審經向交通部臺
    灣區○道○○○路南區工程處函詢岡山收費站於93年1 月間
    之標示情形，該處以95年8 月18日南工字第0950008346號函
    覆稱「岡山收費站現票亭上之標誌與93年1 月間之不同處為
    現行標誌牌為雙語（93年7 月間更新），電子收費車道自95
    年2 月10日啟用後增加電子收費標誌」等語，並附93年1 月
    間及現行之岡山收費站標示情形相片各1 張在卷可稽（見原
    審卷第46頁、第47頁）。觀之上開93年1 月間之收費站相片
    ，其係將車道分為「回數票專用道」及「找零車道」，且分
    別以藍底白字、黃底黑字之方式標示於票亭上，所有駕駛於
    國道上之駕駛人，均可一望即知，而無誤認之可能，並無抗
    告人所稱未標示「回數票專用道」之情形。是抗告人辯解因
    收費站標示不清，致其誤認「不找零車道」仍可使用現金繳
    費，顯不足採，抗告人違規事證明確。原審依道路交通管理
    處罰條例第33條第1 項、道路交通案件處理辦法第19條規定
    ，裁定駁回抗告人之異議，核無違誤。抗告人仍執陳詞，提
    起抗告人，沒有理由，應予駁回。
四、據上論結，應依道路交通案件處理辦法第26條、刑事訴訟法
    第412條，裁定如主文。
中    華    民    國    95    年    10    月    25    日
                  刑事第二庭    審判長法  官  林正雄
                                      法  官  陳啟造
                                      法  官  黃壽燕
以上正本證明與原本無異。
本件裁定不得再抗告。
中    華    民    國    95    年    10    月    25    日
                                      書記官  高惠珠
                                                      Ｆ


司法院資訊處製作；財團法人民間司法改革基金會備份。
